【裁判字號】    98,重訴,17
【裁判日期】    980720
【裁判案由】    返還無權占有
【裁判全文】
臺灣臺南地方法院民事判決              98年度重訴字第17號
原      告  丙○○
訴訟代理人  王素珍律師
被      告  丁○○
            甲○○
            乙○○
共      同
訴訟代理人  蔡弘琳律師
            蔡進欽律師
            蘇正信律師
上列當事人間請求返還無權占有事件，經本院於民國98年6月29
日言詞辯論終結，判決如下：
    主  文
被告應自台南縣永康市○○段566地號土地及其上建號321即門牌
號碼台南縣永康市○○街41號房屋（含未保存登記之增建物）全
部騰空，返還原告。
被告丁○○應自民國98年1月1日起至第一項房地返還原告之日止
，按月給付原告新台幣萬元計算之損害金。
原告其餘之請求均駁回。
訴訟費用新台幣88,714元由被告丁○○負擔。
本判決原告勝訴部分於原告以新台幣貳佰玖拾伍萬元供擔保後，
得為假執行；但被告如於假執行程序實施前，以新台幣捌佰捌拾
陸萬元為原告供擔保後，得免為假執行。
原告其餘假執行之聲請均駁回。
    事實及理由
一、原告方面：
（一）聲明：求為判決：被告應自台南縣永康市○○段566 地
      號土地及其上建號321即門牌號碼台南縣永康市○○街41
      號房屋（含未保存登記之增建物）全部騰空，返還原告。
      被告應自民國（下同）98年1月1日起至第一項房地返還
      原告之日止，按月給付原告新台幣（下同）萬元計算之
      損害金。並陳明願供擔保，請准宣告假執行。
（二）陳述：
    一原告經由鈞院97年度執字第37022號強制執行事件投標買
      受坐落台南縣永康市○○段566地號土地及其上建號321即
      門牌號碼台南縣永康市○○街41號房屋（含未保存登記之
      增建物）並於97年12月30日取得系爭房地所有權。被告丁○○、乙○○無權占有上揭房地，被告甲○○雖未直接占
      有，惟因被告乙○○自稱其占有系爭房屋一樓係向被告甲○○承租而來，故其為間接占有人，是爰依民法第767條
      之規定，請求被告等將系爭房地全部騰空返還原告。又被
      告等無權占有原告所有之房地係無法律上之原因而受有利
      益，致原告受有損害，爰依民法第179條不當得利之規定
      ，請求被告等應賠償原告自民國（下同）98年1月1日起至
      交還系爭房地之日止，按月以新台幣（下同）三萬元計算
      之相當於租金之損失。
    二原告否認系爭增建建物為被告丁○○所增建，而被告丁○○並無證據足資證明系爭增建建物為其所增建，故不能認
      定系爭增建建物為丁○○所增建。
    三退萬步言之，縱認為系爭增建建物為丁○○所增建，然其
      增建建物與主建物間於構造上及使用上不具有獨立性，不
      得獨立為物權之客體。蓋由全方位不動產估價師事務所就
      系爭房地所作之不動產估價報告書可知，被告丁○○所言
      之增建建物係於原有保存登記之建物一樓後方增建廚房、
      廁所，二樓至四樓後方增建房間及樓梯間，四樓前方增建
      雨遮，五樓後方增建鐵皮雨遮及佛廳等，均係利用原保存
      登記建物即原主建物之結構體而為增建，與主建物間無任
      何可資區別之標示存在，且與主建物作為一體之使用，而
      不具構造上及使用上之獨立性，自不得獨立為物權之客體
      。又按動產因附合而為不動產之重要成分者，不動產所有
      人取得動產所有權，民法第811條定有明文，故系爭增建
      建物應認屬主建物之附屬物，其所有權應歸於消滅，被附
      屬之原主建物之所有權範圍因而擴張，鈞院執行處即作此
      認定，故將系爭增建建物併付拍賣，嗣被告丁○○雖不服
      鈞院執行處駁回其異議之裁定，而對該裁定提起抗告，惟
      臺灣高等法院臺南分院仍維持原裁定，駁回被告丁○○之
      抗告，故系爭增建建物業由原告因拍賣而取得，原告為所
      有權人。
    四又系爭增建建物與主建物間於構造上及使用上不具有獨立
      性，業經臺灣高等法院台南分院於被告丁○○與彰化商業
      銀行股份有限公司間97年度重抗字第49號聲明異議事件時
      ，勘驗明確，此有勘驗筆錄可證，故被告丁○○聲請現場
      履勘，核無必要。
    五按裁定經宣示後，為該裁定之法院、審判長、受命法官或
      受託法官受其羈束；不宣示者，經公告或送達後受其羈束
      。但關於指揮訴訟或別有規定者，不在此限，民事訴訟法
      第238條定有明文。故除關於指揮訴訟或法律別有規定外
      ，裁定於生效後亦與判決相同有其羈束力，而裁定發生羈
      束力時，受羈束者不僅係為該裁定之法院、審判長、受命
      法官或受託法官，即當事人亦受該裁定羈束。進步言之，
      如裁定所判斷之事項，係確定程序上之事項者，應認為具
      有實質上確定力，有實質上確定力之裁定，當事人及法院
      均不得再為相反之主張或認定。本件系爭增建建物業經鈞
      院97 年度執字第37022號裁定及臺灣高等法院臺南分院97
      年度重抗第49號裁定，認定其不具使用上及構造上之獨立
      性，依實務見解及民法第811條規定，系爭增建之建物應
      認屬主建物之附屬物，不得獨立為物權客體，其所有權應
      歸於消滅，被附屬之原主建物所有權範圍亦因而擴張，執
      行法院自可併付拍賣，並於拍定後一併點交。是以，原告
      業經由拍賣程序取得系爭建物之所有權，且包含系爭增建
      建物在內，被告亦應受前揭確定裁定之羈束，不得再為相
      反之主張。
    六被告乙○○辯稱出租人於租賃物交付後，承租人占有中，
      縱將其所有權讓與第三人，其租賃契約，對於受讓人仍繼
      續存在。前項規定，於未經公證之不動產租賃契約，其期
      限逾五年或未定期限者，不適用之，此觀民法第425條規
      定即明。被告乙○○於96年9月間即向原所有權人吳國生
      承租系爭房屋1樓店面，租期自96年10月1日起至98年9月
      30日止，依法原告自負有承受原租賃契約之義務云云。惟
      觀諸被告所提出之租賃契約，其係向甲○○承租系爭建物
      之一樓，並非向吳國生承租，況吳國生於租賃契約簽定之
      96年9月9日時已非系爭建物之所有權人，故被告乙○○抗
      辯有民法第425條第1項之適用，顯無理由。而丁○○依其
      所提出之租建契約，縱然屬實，亦無民法第425條規定之
      適用。另甲○○亦無證明其有合於民法第425條規定，而
      得適用民法第425條規定之情形，故被告等三人抗辯其有
      民法第425條規定之適用或類推適用，均無理由。依上所
      述，原告為系爭房地之所有權人，被告等並未舉證證明其
      有何占有權源，自屬無權占有，原告當得依民法第767條
      之規定，請求被告等應將系爭房地（含系爭增建建物）全
      部騰空返還與原告。又被告等無權占有原告所有之系爭房
      地，為無法律上之原因而受有利益，致原告受有損害，故
      依民法第179條不當得利之規定，請求被告等應賠償原告
      自民國九十八年一月一日起至交還上開房屋之日止，按月
      以新台幣參萬元計算之相當於租金之損失。
（三）證據：提出勘驗筆錄影本乙份、存證信函乙份、全方位不
      動產估價師事務所之不動產估價報告書乙份、鈞院97年度
      執字第37022號民事裁定影本兩份、臺灣高等法院臺南分
      院97年度重抗字第49號民事裁定乙份、系爭土地及建物異
      動索引乙份、系爭土地及建物謄本乙份、鈞院97年度司拍
      字第45號民事裁定乙份、吳國生聲明異議狀乙份、不動產
      估價報告書乙份、丁○○第三人異議之訴乙份、丁○○聲
      明異議狀乙份、丁○○抗告狀乙份、鈞院97年度執字第37
      022號民事強制執行進行單乙份、拍賣不動產筆錄乙份等
      為憑。
二、被告方面：
（一）聲明：求為判決：原告之訴駁回。並陳明如受不利判決，
      願供擔保請准宣告免為假執行。
（二）陳述：
    一按強制執行中拍賣之不動產為第三人所有者，其拍賣為無
      效；又契約書無效乃法律上當然具確定的不生效力，故買
      賣契約如屬無效，買受人即無從基於買賣關係而占有買賣
      標的物。物之買受人在取得該物之所有權以前，縱經出賣
      人交付標的物，倘該買賣契約係自始無效，買受人之占有
      權源自始即有欠缺，最高法院30年上字第2203號、71年台
      上字第4221號判例意旨，可資參照。經查：
    (一)訴外人吳國生於民國 (下同)93 年3月間購得坐落台南縣
      永康市○○段第566地號土地，暨其上建號第321號即門牌
      號碼台南縣永康市○○街41號房屋 (以下簡稱系爭房、地
      )，有土地、建物登記謄本影本各一份在卷可稽 (請參見
      98年2月23日民事答辯狀被證一)。
    (二)訴外人吳國生於93年4月5日再將系爭房、地全部租與被告
      丁○○，並由被告丁○○自行出資增、改建，範圍包括系
      爭建物1～5樓後方新建樓梯一座，及系爭土地後方空地增
      建一棟具有獨立出入口之5樓建物 (以下簡稱系爭未保存
      登記房屋)，租期自簽約日起至108年7月31日止，亦有訴
      外人吳國生與被告丁○○簽訂之房地租建契約書乙份可稽
      。
    (三)觀諸系爭未保存登記房屋建築結構，其中與系爭房屋中間
      及該未保存登記房屋後方分別由被告丁○○新建二座樓梯
      ，供該未保存登記房屋前、後方房間與系爭房屋之使用人
      通行之用，雖5樓部分及前、後樓梯相通，但位於中間樓
      梯並非屬系爭房屋原有結構，且各樓層房間均設置獨立門
      戶，足認系爭未保存登記房屋具有使用上獨立性。
    (四)基上，被告丁○○占有之系爭未保存登記房屋既係由其本
      人自行出資建築，且與原有系爭房屋亦無主從輔助效能，
      屬於獨立建物，被告丁○○仍保有其單獨所有權，縱原告
      已向台灣台南地方法院拍賣取得，亦屬無效，從而原告以
      其所有人地位訴請被告遷讓房屋，要屬無據。
    二按出租人於租賃物交付後，承租人占有中，縱將其所有權
      讓與第三人，其租賃契約，對於受讓人仍繼續存在。前項
      規定，於未經公證之不動產租賃契約，其期限逾五年或未
      定期限者，不適用之，此觀民法第425條規定即明。經查
      ，被告乙○○於96年9月間即向原所有權人吳國生承租系
      爭房屋1樓店內，租期自96年10月1日起至98年9月30日止
      ，現仍繼續占有中，有房屋租賃契約書乙份可證，依法原
      告負有承受原租賃契約之義務，被告乙○○自非無權占有
      系爭房屋。
    三復按，民法第425條規定之適用，固以讓與租賃物之所有
      人為出租人為其要件，然第三人如得所有人同意而為出租
      時，仍得類推適用該條之規定，最高法院84年台上字第
      163 號判例意旨可資參照。經查，系爭房屋原所有權人即
      訴外人吳國生係於93年4月間與被告丁○○簽訂租建契約
      ，嗣被告丁○○分於93年間及95年間將系爭房屋一樓店面
      分租予被告甲○○，暨甲○○再以原所有權人吳國生名義
      轉租予被告乙○○，事前均已取得訴外人吳國生同意，此
      觀卷附契約書約定即明，解釋上自得類推適用民法第425
      條之規定，併此敘明。
    四茲再就本件爭點，陳述意見如下：
    (一)未保存建物是否為被告丁○○所有：
    1.查被告丁○○係於93年4月5日與訴外人吳國生簽訂房地租
      建契約，由訴外人吳國生提供其所有坐落台南縣永康市○○段第566地號土地，交付被告丁○○自行出資興建房屋
      ，有彼等簽訂之房地租建契約乙份可證，復經鈞院到場勘
      驗屬實，依法應由被告丁○○原始取得該增建房屋所有權
      。
    2.又該未保存登記房屋，因具有其獨立性，詳如後述，自無
      適用民法添附法理，被告丁○○自未喪失所有權。
    (二)未保存建物與主建物之間是否可獨立為一個建物，而無添
      附的情況：動產因附合而為不動產之重要成分者，不動產
      所有人取得動產所有權，民法第811條定有明文；又在…
      房屋加蓋之增建部分，或與原建物使用共同壁，或加建在
      原建物之上，仍須利用原建物之門戶進出，而無獨立之進
      出通路，各該增建部分，既已為原建物附合而成為一整體
      ，即成為原建物之重要成分，依民法第811條之規定，應
      由原建物之所有權人取得各該增建部分之所有權；於原有
      建築物之外另行增建者，如增建部分與原有建築物無任何
      可資區別之標識存在，而與之作為一體使用者，因不具構
      造上及使用上之獨立性，自不得獨立為物權之客體，原有
      建築物所有權範圍因而擴張…若增建部分已具構造上之獨
      立性，但未具使用上之獨立性而常助原有建築物之效用者
      ，則為附屬物，其使用上既與原有建築物成為一體，其所
      有權應歸於消滅，被附屬之原有建築物所有權範圍因而擴
      張…；增建之建築物，如已具構造上之獨立性，及使用上
      之獨立性，則屬獨立之建築物，自得為物權之客體。又所
      謂具有使用上之獨立性，係指該部分建築物，與一般建築
      物相同，可作為一建築物單獨使用，有獨立之經濟效用者
      而言。判斷增建部分，是否具有使用上之獨立性，須斟酌
      其對外通行之直接性，增建部分之面積、隔間及向來之利
      用狀況，暨增建部分之利用機能與原有建築物之依存程度
      等情形定之，最高法院85年度台上字第807號、88年度台
      上字第485號、及92年台上字第998號裁判意旨可資參照。
      基上，被告丁○○增建房屋是否屬於獨立建物，有無民法
      第811條添附法理之適用，自應以其構造上或使用上有無
      獨立性為其判斷之基準。經查：
    1.構造上獨立性：查被告丁○○係將系爭房屋內部原有樓梯
      打除，並於系爭房屋後方與其增建之未保存登記房屋前半
      部中間，新設樓梯乙座共同使用，且各樓層均設有獨立門
      戶，互不相通；另增建未保存登記房屋後半部亦另設樓梯
      乙座，與上述增建房屋前半部亦互不相通，並設有獨立出
      入口，與一般公寓、大樓建築隔局共同使用公共樓梯，情
      形完全相同。
    2.使用上獨立性：
    對外通行之直接性：被告丁○○增建未保存登記房屋部分
      與一般建築物相同，具獨立樓梯、通道，得直接對外通行
      ，無庸通過系爭房屋內部。
    增建面積：增建部分面積合計為333.33平方公尺，而系爭
      建物及附屬建物面積為331.11平方公尺，有全方位不動產
      估價師事務所不動產估價報告書在卷可稽，二者相較，增
      建部分面積更大於系爭建物面積。
    隔間：各樓層隔間均各自獨立互不相通，且未與主建物相
      通。
    向來利用狀況：增建部分，前半部係使用共同新設樓梯、
      門戶，而後半部則係使用後方樓梯、門戶並以巷道對外通
      行，毋需經過主建物內部；至前後樓梯可自5樓前後通行
      ，但此純屬建築方便性，究難以此否定其獨立性。
    增建部分之利用機能與原有建築物之依存程度：增建部分
      與主建物各有獨立門戶、樓梯可自由進出，縱將其分離使
      用，亦不致喪失利用價值或減損其經濟效用。
    基上所述，應認被告丁○○增建未存登記房屋使用上具有
      獨立性。
    3.至台灣高等法院台南分院97年重抗字第49號認定被告丁○○增建房屋依民法第811條規定，應屬系爭房屋之附屬物
      ，不得獨立為物權之客體，其所有權應歸於消滅云云，惟
      參照前述說明，系爭未保存登記房屋與系爭房屋各自具有
      使用獨立性，自無適用添附法理。
    (三)卷附房地租建契約是否可解釋為本建物本體所使用租賃契
      約：觀諸該契約書內容，開宗明義即載明：「右當事人 (
      指訴外人吳國生與被告丁○○)間就建物及土地租賃事宜
      …」、第6條：「乙方(指被告丁○○)得將新建及修繕後
      所有建物之一部或全部自用或出租收益，但欲全部或一部
      轉租…」、及第7條：「乙方 (指被告)使用本契約所示之
      房地…」等語，綜互觀之，暨被告丁○○使用現況，本件
      契約內涵，包括土地及建物本體之使用租賃甚明。
    (四)被告提出之兩份契約書是否真正：觀諸被告丁○○、乙○○提出之租賃契約書外觀尚非新穎，內容與一般租賃契約
      內容相符，其上均由雙方蓋章或捺指印；且事實上現亦由
      被告丁○○、乙○○本於承租人地位占有使用中，原告空
      言否認其真正，自屬臆測。
（三）證據：提出土地、建物登記謄本影本一份、房地租建契約
      影本一份、房屋租賃契約影本一份、房屋示意圖、照片一
      組等為憑，並請求履勘現場。
三、本院依職權調閱本院97年度執字第37022號強制執行事件卷
    宗全部（含台灣高等法院台南分院97年度重抗字第49號聲明
    異議事件)。
四、兩造不爭執事項及爭執內容：
（一）不爭執事項：
    一訴外人吳國生於93年4月26日因買賣取得坐落台南縣永康
      市○○段566地號土地及其上建號321號即門牌台南縣永康
      市○○街41號之建物。吳國生於96年4月9日將其所有之系
      爭房地，以買賣為原因，移轉登記與訴外人林盛隆即林家
      明。林盛隆於96年4月9日以系爭房地為向彰化商業銀行股
      份有限公司借款之擔保，設定新台幣（下同）12,600,000
      元之最高限額抵押權與彰化商業銀行股份有限公司。林盛
      隆於96年4月17日向彰化商業銀行股份有限公司借款10,50
      0,000元，自96年11月17日起未繳納本息，彰化商業銀行
      股份有限公司乃向本院聲請拍賣抵押物，經97年度司拍字
      第45號民事裁定准予拍賣抵押物。
    二彰化商業銀行股份有限公司於97年5月20日向鈞院民事執
      行處具狀聲請強制執行，鈞院以97年度執字第37022號債
      權人彰化商業銀行股份有限公司等與債務人林家明即林盛
      隆間拍賣抵押物強制執行事件，進行系爭房地拍賣程序。
      本院執行處囑託全方位不動產估價師事務所於97年7月9日
      曾會同會勘系爭房地，並作成不動產估價報告書乙份。
    三吳國生於97年7月9日以系爭建物一至四樓後半段、後方樓
      梯及五樓鐵厝等未保存登記部分，係第三人於93年7.8月
      間所增建完成，彰化商業銀行股份有限公司設定抵押權範
      圍，並未包含該未保持登記之增建物為由，具狀聲明異議
      。執行處於97年9月8日裁定（97年度執字第37022號）
      駁回吳國生之聲明異議。
    四丁○○於97年8月22日以彰化商業銀行股份有限公司為被
      告，提起第三人異議之訴。嗣該第三人異議之訴於97年10
      月14日撤回。
    五丁○○於97年9月17日以系爭增建建物為其所有為由，向
      本院執行處具狀聲明異議。執行處於97年10月2日裁定（
      97年度執字第37022號）駁回丁○○之聲明異議。丁○○
      於97年10月13日就執行處97年度執字第37022號裁定提起
      抗告。臺灣高等法院臺南分院於97年11月26日以97年度重
      抗字第49號民事裁定駁回丁○○之抗告。
    六系爭房地於97年12月8日進行第三次拍賣時，由原告以8,8
      60,000元拍定，並於98年12月30日辦理所有權移轉登記。
（二）兩造爭執內容：
    一系爭增建建物是否為丁○○所增建？
    二系爭增建建物與主建物間於構造上及使用上是否具有獨立
      性，而得獨立為物權之客體？
    三業經確定裁定所判斷之事項，得否再為相反之主張？
    四被告是否有權占有系爭房地？
五、得心證之理由：
（一）查本院97年度執字第37022號拍賣抵押物強制執行事件，
      所拍賣之標的範圍，除坐落台南縣永康市○○段566地號
      土地，及其上建號321即門牌號碼台南縣永康市○○街41
      號房屋主建物及陽台外，尚包含增建之1樓後面面積47.
      96平方公尺、2至4樓房間面積166.11平方公尺、4樓
      前面雨遮面積8.8平方公尺、5樓鐵皮屋面積110.46平方
      公尺等未保存登記之增建物，鑑價結果全部建物估價共計
      5,925,000元，本院民事執行處將建物之第一次拍賣底價
      定為5,930,000元，嗣無法賣出，經減價後於第三次拍賣
      時，由原告以8,860,000得標，此經本院調閱本院97年度
      執字第37022號拍賣抵押物強制執行事件卷宗核閱明確。
      是上揭四部分之增建係經拍賣而由原告取得。
（二）被告丁○○雖提出房地租建契約書影本，主張上述增建
      之建物係伊向原所有權人吳國生租地及原有建物增建，有
      獨立之出入口，伊為該增建建物之所有權人，不因法院誤
      將之拍賣而喪失所有權。原有建物亦係伊向原所有權人
      吳國生承租，基於買賣不破租賃，原告嗣後因拍賣取得所
      有權，亦不能對被告丁○○主張無權占有如上所載內容為
      辯。是本件原告請求被告交還系爭房地是否有理由，自應
      探究被告丁○○上開二點答辯內容是否成立為斷。
（三）關於被告丁○○是否得主張為該增建範圍建物之所有權人
      方面：本院依被告請求於98年6月3日履勘現場，其現況如
      被告98 年5月26日陳報狀所除建物示意圖，雖一樓前半部
      之店面與後面雜物間有以木板隔離，而僅有木門相通，惟
      該木門處於上鎖狀態，以致現況使用上無法相通。而除一
      樓前部之店面外，其餘包含原建物之二樓以上及增建範圍
      ，均由正興街巷道之側門及後門進出。而增建範圍中，其
      二至四樓又分為Ａ、Ｂ二個房間，其中原有建物與Ａ部分
      房間均係利用改建之樓梯共同出入，另二至四樓Ｂ部分房
      間雖僅得由後面增建之簡易樓梯進出，惟改建之樓梯亦可
      由五樓之鐵皮屋行經後方增建樓梯進出該二至四樓Ｂ部分
      房間，是以就增建部分而言，其構造上與原建物並無獨立
      性可言，而其使用上，均已與原有建物二至四樓部分連結
      在一起，亦無獨立性可言。至於一樓前部店面現況雖因有
      以木板隔間，而僅有之木門又上鎖，造成該一樓店面與後
      面之雜物間無法出入，惟依被告丁○○在現場陳稱：該木
      板隔間是在96年10月一樓出租時所做，以前沒有隔間，是
      前後相通等情，顯見在上揭增建範圍完成時，一樓之前後
      並無隔間，前後相通，因是包含原有建物及增建範圍，無
      論使用上或構造上，均無構成原有建物以外之獨立建物之
      情況，亦即該增建之不動產仍屬於原有不動產所有權之一
      部。台灣高等法院台南分院97年度重抗字第49號所為之裁
      定內容，亦認該增建範圍之建物「不具使用上及構造上之
      獨立性」（見該裁定第５頁第21行），益足證明該增建範
      圍之建物之所有權係附屬於原有建物，並無獨立之所有權
      存在。茲本院97年度執字第37022號既合併增建部分予以
      拍賣，原告取得之建物範圍自包含原有建物及增建範圍全
      部。是縱被告丁○○所辯該增建範圍之建物係伊出資興建
      云云，亦不得主張其為該增建建物之所有權人。
（四）關於被告丁○○是否得主張為系爭建物之承租人部分：本
      件被告丁○○所提上揭房地租建契約書，依其內容所載，
      其承租之範圍在「台南縣永康市○○○段566地號】（如
      附圖所示含空地部分）及門牌號碼台南縣永康市○○街41
      號（建號第321號-附圖所示斜線部分）房屋」；其租賃目
      的在「修繕增建」，亦即除增建外，另有修繕，其中增建
      部分應無疑義，即上揭增建範圍建物之新建。至於修繕部
      分，自係指原有建物之修繕而言。惟該租建契約僅言及原
      有建物一至四樓之「修繕」，對原有建物一至四樓內部之
      使用權利則未以文字載明，則該租建契約是否包含原有建
      物全部之租賃，抑或僅有使用原有建物之外部，併同空地
      部分用以增建，自應依證據認定之。查本院97年度執字第
      37022號拍賣抵押物強制執行事件執行中，曾函請台南縣
      警察局永康分局查明系爭房地之使用現狀，被告丁○○於
      警員現場調查時，提出伊與被告甲○○間於93年4月10日
      訂之系爭建物一樓店面租賃契約，其中租金載明每月三萬
      元，有該租賃契約一紙在該執行卷宗足憑。然被告丁○○
      則係在之前五日即93年4月5日始與原所有權人林國生訂立
      該租建契約，而其每月租金僅有一萬六千元，苟如被告丁○○所主張其租賃範圍除在空地及原建物增建一至五樓外
      ，又包含原有建物全部之租賃，此二契約之租賃標的及租
      金顯不相當，顯見該房地租建契約書並未包含原有建物全
      部之租賃，應認其租賃範圍僅及於「原有建物外部」及空
      地範圍，而其目的在於原有建物外部之修繕及包含空地之
      增建。是被告丁○○主張其為原有建物之承租人，依買賣
      不破租賃之法旨，主張為有權占有云云，並不足採。
（五）綜上所述，本件系爭房屋既分為原有建物及增建部分，其
      中增建部分非獨立之不動產，是被告丁○○主張其為該增
      建物部建物之所有權人自不足採；另就一至四樓之原有建
      物部分，被告丁○○並非該原有建物之承租人，亦無法以
      承租人之身份主張有占有之權源，是原告主張被告丁○○
      為無權占有，請求自系爭房地遷出，交還原告，自無不合
      。
（六）至於被告甲○○因與被告丁○○間就系爭一樓店面部分訂
      有租賃契約，被告乙○○又與甲○○間就系爭一樓店面部
      分訂有租賃契約，均屬間接占有人，茲出租人被告丁○○
      既無占有系爭建物之權利，則間接占有人自不能以各該租
      賃契約對抗所有權人，原告主張被告甲○○、乙○○二人
      同為無權占有之人，請求自系爭房地遷出，交還原告，亦
      無不合。
（七）另原告求被告應自98年1月1日起至交還系爭房屋之日止，
      按月給付原告相當於租金之不當得利三萬元部分，固有被
      告甲○○因與被告丁○○間及被告乙○○又與甲○○間就
      系爭一樓店面部分訂有租賃契約約定租金每月三萬元可稽
      ，而被告三人又迄未就此部分提出答辯。惟原告既自陳該
      每月三萬元係被告之不當得利，自以受有利益之被告為請
      求對象。查被告乙○○使用系爭一樓店面，依租賃契約應
      付出租人甲○○每月三萬元租金，同樣甲○○亦應支付出
      租人丁○○每月三萬元租金，是其二人使用系爭一樓店面
      ，同樣亦付出租金，當無不當得利可言。僅有被告丁○○
      ，其既無使用系爭建物之權利，非但占用系爭建物全部，
      更且將收取每月三萬元之租金，被告丁○○確有不當得利
      ，而其無權占用致原告無法利用系爭房屋而受有損害，其
      不當得利與原告所受損害間自有因果關係存在，是關於每
      月三萬元之損害金部分，原告之請求，對被告丁○○部分
      自無不合，應予准許；另對被告甲○○、乙○○二人之請
      求，為無理由，應予駁回。
六、綜上所述，本件原告請求中，就其聲明第一項請求被告三人
    應自台南縣永康市○○段566地號土地及其上建號321即門牌
    號碼台南縣永康市○○街41號房屋（含未保存登記之增建物
    ）全部騰空，返還原告。第二項中關於被告丁○○應自98年
    1月1日起至第一項房地返還原告之日止，按月給付原告萬
    元計算之損害金等，均為有理由，爰判決如主文第一、二項
    所示；至於原告請求被告甲○○、乙○○二人亦應自98年1
    月1日起至第一項房地返還原告之日止，按月給付原告萬
    元計算之損害金部分，為無理由，應另予駁回。
七、關於訴訟費用之負擔部分，本件無權占有人為被告丁○○，
    其餘被告甲○○、乙○○二人均為支付租金之間接占有人，
    雖同屬無權占有，惟被告甲○○、乙○○二人無權占有系爭
    房地之部分，肇因於被告丁○○，是本件訴訟費用認應由被
    告丁○○一人負擔。
八、兩造陳明願供擔保，聲請宣告假執行或免為假執行，經核原
    告勝訴部分，合於法律規定，爰分別酌定相當之擔保金額宣
    告之；原告其餘假執行之聲請，因訴之駁回而失所依據，不
    予准許。
九、因本案事證已臻明確，兩造其餘主張陳述及所提之證據，均
    毋庸再予審酌，附此敘明。
十、結論：原告之訴為一部有理由、一部無理由，並依民事訴訟
    法第79條、第85條第1項但書，第390條第2項、第392條，判
    決如主文。
中    華    民    國    98    年    7     月    20    日
                  民事第二庭    法  官  王國忠
以上正本係照原本作成。
如對本判決上訴，須於判決送達後20日內向本院提出上訴狀。
中    華    民    國    98    年    7     月    20    日
                                書記官  黃敏純


司法院資訊處製作；財團法人民間司法改革基金會備份。
